【裁判字號】    90,上訴,1301
【裁判日期】    901018
【裁判案由】    違反槍砲彈藥刀械管制條例
【裁判全文】
臺灣高等法院刑事判決                            九十年度上訴字第一三一號
    上  訴  人  臺灣宜蘭地方法院檢察署檢察官
    被      告  乙○○
    指定辯護人  本院甲○辯護人
右上訴人因被告違反槍砲彈藥刀械管制條例案件，不服臺灣宜蘭地方法院八十九年度
訴字第三三九號，中華民國九十年三月九日第一審判決（起訴案號：臺灣宜蘭地方法
院檢察署八十九年度偵字第三○○三號）提起上訴，本院判決如左：
    主  文
上訴駁回。
    事  實
一、乙○○明知未經中央主管機關許可，不得非法製造、持有可發射子彈具有殺傷力
    之槍枝，竟於民國（下同）八十九年三月間某日，在宜蘭縣羅東鎮之「太空城模
    型店」購入仿ＢＥＲＥＴＴＡ廠之Ｍ八四半自動手槍製造之金屬玩具手槍一枝，
    並於同年六月間某日，在其位於宜蘭縣礁溪鄉○○路七十四號住處，利用其所有
    如附表所示編號３～９之砂輪機、電鑽等工具，將前開玩具手槍換裝土造金屬槍
    管，改造成為可發射子彈具有殺傷力之槍枝，並無故持有之。又明知未經許可，
    不得非法持有子彈，竟另於八十九年六、七月間某日時（起訴書誤載為同年九月
    上、中旬某日），在宜蘭縣礁溪鄉高爾夫球場附近道路，拾獲制式口徑○．三八
    吋之半自動手槍用子彈一顆，亦攜返宜蘭縣礁溪鄉○○路七十四號住處藏放，而
    未經許可持有之。嗣於八十九年十月十九日晚間九時許，為警據報向檢察官聲請
    搜索獲准而在上址查獲，並扣得如附表編號１～９所示被告前開改造之仿ＢＥＲ
    ＥＴＴＡ廠Ｍ八四半自動手槍製造之金屬玩具手槍一支（含彈匣一個）、制式子
    彈一顆，及被告所有供改造槍械使用或預備供改造使用之砂輪機、電鑽、銅條切
    割器、鋁片、銼刀、銅條、彈簧等物品。
二、案經宜蘭縣警察局羅東分局報請台灣宜蘭地方法院檢察署檢察官偵查起訴。
    理  由
一、右揭事實，業據被告乙○○迭於警訊、偵查、原審及本院審理中供認不諱，並有
    如附表編號１～９所示經被告前開改造之仿ＢＥＲＥＴＴＡ廠Ｍ八四半自動手槍
    製造之金屬玩具手槍一支（含彈匣一個）、制式子彈一顆，及被告所有供改造槍
    械使用或預備供改造使用之砂輪機、電鑽、銅條切割器、鋁片、銼刀、銅條、彈
    簧等物品扣案可證。且上開扣案槍枝及子彈，經送請內政部警政署刑事警察局鑑
    驗結果，認為該改造玩具手槍（獲案槍枝管制編號0000000000號）係
    「仿ＢＥＲＥＴＴＡ廠半自動手槍製造之金屬玩具手槍更換土造金屬槍管改造而
    成，機械性能良好，認具殺傷力」；另「制式子彈一顆，係制式口徑○．三八吋
    之半自動手槍用子彈，：：，認具殺傷力」等情，有該局出具之八十九年十月二
    十七日刑鑑字第一六五三一六號鑑驗通知書一紙存卷可參（見偵查卷第三十頁）
    ，足認被告前開自白與事實相符，是本件事證明確，被告犯行堪以認定，應依法
    論科。
二、核被告所為，係犯槍砲彈藥刀械管制條例第十一條第一項之未經許可製造可發射
    子彈具殺傷力之槍枝罪，及同條例第十二條第四項之未經許可持有子彈罪。其未
    經許可，持有改造槍枝之低度行為，應為製造之高度行為所吸收，不另論罪。被
    告所犯上開二罪間，犯意各別，行為互殊，應予分論併罰。
三、原審因以適用槍砲彈藥刀械管制條例第十一條第一項、第十二條第四項，刑法十
    一條前段、第四十二條第二項、第五十一條第五款、第七款、第九款、第三十八
    條第一項第一款、第二款、罰金罰鍰提高標準條例第二條、現行法規所定貨幣單
    位折算新臺幣條例第二條（原審漏載）之規定，審酌被告前無前科犯罪紀錄，有
    臺灣高等法院檢察署刑案紀錄簡覆表一件在卷可參，及其犯罪之動機、目的、手
    段、犯後已坦承犯行，並表示悔改之意，犯後態度尚稱良好，及被告改造槍枝、
    非法持有制式子彈，雖無證據證明其有持之為其他不法犯行，然該行為顯危害社
    會治安之虞等情狀，量處其製造槍枝部分，有期徒刑五年，併科罰金新臺幣八萬
    元，罰金如易服勞役，以新臺幣九百元即銀元三百元折算一日，持有子彈部分，
    有期徒刑四月，併科罰金新臺幣二萬元，罰金如易服勞役，以新臺幣九百元即銀
    元三百元折算一日，並定其應執行有期徒刑五年二月，併科罰金新臺幣九萬元，
    罰金如易服勞役，以新臺幣九百元即銀元三百元折算一日。並敘明槍砲彈藥刀械
    管制條例雖於八十六年十一月二十四日修正公布，增定之第十九條第一項規定，
    犯第七條、第八條、第十條、第十一條、第十二條第一項至第三項、第十三條第
    一項至第三項之罪，經判處有期徒刑者，應於刑之執行完畢或赦免後，令入勞動
    場所，強制工作，其期間為三年（第二項更有強制工作五年之規定，被告前之所
    犯，尚與要件不符）。惟因不分情節之輕重，未賦法院裁量之權，均應為強制工
    作之諭知，嗣經司法院大法官會議做成第四七一號解釋，認「上開條項之規定不
    問對行為人有無預防矯治其社會危險性之必要，一律宣付強制工作三年，限制其
    中不具社會危險性之受處分人之身體、自由部分，其所採措施與所欲達成預防矯
    治之目的及所需程度，不合憲法第二十三條所定之比例原則。犯上開條例第十九
    條所定之罪，不問對行為人有無預防矯治其社會危險性之必要，一律宣付強制工
    作三年之部分，與本解釋意旨不符，應自本解釋公布之日起不予適用。犯該條例
    第十九條第一項所列舉之罪，依各案情節符合比例原則部分，固應適用該條例宣
    告保安處分；至不符合部分而應宣告保安處分者，則仍由法院斟酌刑法第九十條
    第一項規定之要件，依職權為之，於此，自無刑法第二條第二項之適用，亦即仍
    有從新從輕原則之適用」，本件被告固犯上揭條例第十一條第一項之罪，惟其僅
    係利用個人嗜好嚐試改造玩具槍彈，復未查出其有持該等槍彈為不法之犯行，而
    槍砲彈藥刀械管制條例於八十六年十一月二十四日修正，其刑度已提高不少，犯
    該條例第十一條第一項之罪者需處五年以上有期徒刑，且查強制工作旨在對嚴重
  職業性犯罪及欠缺正確工作觀念或無正常工作因而犯罪者，強制其從事勞動，學
    習一技之長及正確之謀生觀念，使日後重返社會，能適應社會生活，再觀之刑法
    第九十條第一項規定，亦在對於有犯罪之習慣或以犯罪為常業或因遊蕩或懶惰成
    習而犯罪者，施以強制工作（司法院大法官會議釋字第四七一號解釋參照），是
    在權衡是否應對犯罪之被告宣告強制工作時，應審酌被告是否有犯罪之習慣、以
    犯罪為常業或因無正常工作而犯罪等情形，然本件被告前均無犯罪前科紀錄，亦
    查無持該槍彈犯罪之情事，則依其所為之嚴重性及其所表現之危險性等綜合以觀
    ，尚難認有預防矯治其社會危險性之必要，復難遽認其有犯罪之習慣，或以犯某
    種犯罪為常業之情形，另其從事鐵工，有正當之工作，尚無從認定係嚴重之職業
    性犯罪，亦非因欠缺正常工作而犯罪之情形，是參照前開大法官會議解釋意旨及
    刑法第九十條第一項規定之精神，認尚無宣告強制工作，以矯治其社會危險性之
    必要。本院經核原審認事用法，並無不合，量刑亦稱允當。公訴人上訴意旨，以
    被告尚有違法製造槍彈犯行，並移送併辦，指摘原判決不當，惟查併辦部分不能
    證明被告犯罪（理由詳下述），其上訴為無理由，應予駁回。
四、扣案如附表編號１、２所示之改造手槍一枝及制式子彈一顆，係違禁物，應依刑
    法第三十八條第一項第一款規定宣告沒收。扣案如附表編號３～９所示之砂輪機
    、電鑽、銅條切割器、鋸片、銼刀、銅條及彈簧等物，均係被告所有，分別係供
    其改造槍械或預備供改造槍械犯罪所用，業據被告供陳在卷，爰依同法第三十八
    條第一項第二款規定宣告沒收之。另扣案如附表編號１０、１１所示之固定鉗、
    活動板手、尖嘴鉗、鉗子及螺絲起子等物品，尚屬尋常之物，雖或可用於改造槍
    械，惟係從被告家中各處所查扣，到底何者確於本案改造槍枝過程中使用過，無
    法詳加辨別，被告復迭於偵審中否認曾使用於改造槍械，又非必沒收之違禁物，
    均不另為沒收之宣告，附此敘明。
五、檢察官移送併辦部分：
  (一)檢察官併辦意旨略以：被告乙○○與陳明鴻、蘇和信、李建宏（陳明鴻、蘇和信
    、李建宏均另行偵結）共同基於犯意聯絡，先於某不詳時日至宜蘭縣羅東鎮「太
    空城模型玩具店」及某五金行，購買仿ＢＥＲＥＴＴＡ、ＷＡＬＴＨＥＲ半自動
    手槍製造之玩具手槍各一支、銅條數支，再自姓名、年籍不詳綽號「阿瑟」成年
    男子取得改造槍管後，竟未經許可，共同於八十九年五月十一日（併辦意見書誤
    載為二十一日）在宜蘭縣羅東鎮○○路六十九號，利用砂輪機、馬達、小虎鉗、
    電鑽等工具，將前開玩具手槍換裝槍管、及將銅條剪斷鑽孔並以砂輪機磨製成型
    後裝填火藥而加以改造，使其成為可發射子彈具殺傷力之改造玩具手槍及具殺傷
    力可供擊發之子彈一顆，嗣於同日晚間十一時許，為警於宜蘭縣羅東鎮○○路六
    十九號改造槍枝之地點查獲，並當場扣得仿ＢＥＲＥＴＴＡ、ＷＡＬＴＨＥＲ之
    Ｍ半自動手槍改造具殺傷力玩具手槍各一枝、具殺傷力可擊發之子彈一顆，砂輪
    機、馬達、小虎鉗、電鑽等工具，及手槍二枝、改造子彈二十一顆、改造彈殼二
    十四發、紙底火五十發、塑膠底火七十九發、工業子彈一包等，因認被告涉有槍
    砲彈藥刀械管制條例第十一條第一項、第十二條第一項之罪嫌云云（臺灣宜蘭地
    方法院檢察署八十九年度偵字第一三三六號）。訊據被告堅詞否認有此部分犯行
    ，辯稱：那天我是拿洗衣機馬達去給陳明鴻修理，並沒有在那裡改造槍枝等語。
    經查，被告陳明鴻於警訊供稱：係其一人所為，與乙○○無關等語，被告蘇和信
    於警訊供稱：警方查扣之改造手槍及工具一批，都是陳明鴻的，該處是陳明鴻承
    租居住，屋主是他，手槍都是陳明鴻改造的，我是去找他聊天，後來乙○○：：
    也陸續到來等語，被告李建宏於警訊供稱：不知槍枝及工具何人所有，不知陳明
    鴻改造槍枝之事等語，已難認被告乙○○有與陳明鴻共同改造本件槍枝、子彈。
    抑且，被告乙○○、蘇和信、李建宏於檢察官偵查中均供稱「沒有看到（陳明鴻
    有改造工具），不知（陳明鴻改造手槍）」（見八十九年五月十二日訊問筆錄）
    ，被告陳明鴻亦稱「查扣之證物均由警方從我儲藏室找到」等語（見八十九年五
    月十二日訊問筆錄），核與證人即警員莊英雄證稱：「（何處查到？）在該店內
    （即陳明鴻之妻開的美髮店），裡面廚房查獲，廚房和美髮店有分隔鎖起來」等
    語（九十年三月十五日訊問筆錄）大致相符，可見本件扣案手槍、子彈、工具等
    係收藏在陳明鴻住處之廚房內，並非顯而易見之處，被告乙○○所稱伊未看見陳
    明鴻有改造手槍之工具及槍枝等，尚非無據。至於證人莊英雄另證稱「我們當天
    有先埋伏，聽到店內有改造槍枝砂輪聲，他們裝有監視器，我們派人移動一下監
    視器，他們要跑出去，就將他們一併查獲，埋伏時有聽到他們在交談及砂輪聲，
    他們四人都是一夥的，乙○○不是臨時去的，他們要跑出來前有把燈關掉」等語
    （見九十年三月十五日訊問筆錄），惟其仍未親見被告乙○○確參與製造槍彈，
    即不足僅以埋伏警員有聽見交談聲、砂輪聲，即遽論被告乙○○有參與陳明鴻製
    造槍彈犯行。此外，復查無其他積極證據足證被告乙○○確有此併辦部分之製造
    槍彈犯行，此部分不能證明被告乙○○犯罪，併此敘明。
  (二)檢察官併辦意旨略以：被告擅自於八十九年三、四月某日在礁溪鄉○○村○○路
    七十四號，以手提鑽床、砂輪機、鐵材等工具，改造槍械，使其成為可發射子彈
    之槍砲，案經宜蘭縣警察局宜蘭分局員警持臺灣宜蘭地方法院檢察署檢察官所核
    發之搜索票，於九十年六月十一日十八時許，至乙○○位於宜蘭縣礁溪鄉○○路
    七四號住處，執行搜索，當場查獲手提鑽床、鑽尾、砂輪機、槍身、護木等改造
    槍砲工具、材料一批，子彈二顆、槍管一支，被告並主動交出其已改造完成之四
    五手槍一枝（含彈匣），因認被告涉有槍砲彈藥刀械管制條例第十一條第一項、
    第三項之罪嫌云云（臺灣宜蘭地方法院檢察署九十年度偵字第一九一一號）。訊
    據被告乙○○於警訊、偵查時自承有上開犯行，惟嗣於本院審理時則辯以扣案槍
彈係上次查獲後所剩之物云云。經查：上開子彈二顆、槍管一支、改造四五手槍
    一枝（含彈匣），經送內政部警政署刑事警察局鑑驗結果為：「一、送鑑改造手
    槍一枝（槍枝管制編號0000000000），認係仿ＣＯＬＴ廠半自動手槍製造之金屬
    玩具手槍更換土造金屬改造而成，其槍機損壞，依現狀，認不具殺傷力。二、送
    鑑子彈二顆，認均係玩具手槍用之金屬彈殼。三、送鑑槍管一支，認係未完成之
    土造金屬槍管。」有該局九十年六月二十九日刑鑑字第九五三○○號函附於本院
    卷可按，可見上開子彈、槍管、手槍等均不具殺傷力，是此部分自難認被告有何
    槍砲彈藥刀械管制條例第十一條第一項、第三項之犯行，亦併此敘明。
據上論斷，應依刑事訴訟法第三百六十八條，判決如主文。
本案經檢察官呂丁旺到庭執行職務。
中      華      民      國    九十      年      十      月     十八     日
                              臺灣高等法院刑事第二十二庭
                                  審判長法  官  許  正  順
                                        法  官  邱  同  印
                                        法  官  胡  方  新
右正本證明與原本無異。
如不服本判決應於收受送達後十日內向本院提出上訴書狀，其未敘述上訴之理由者並
得於提起上訴後十日內向本院補提理由書（均須按他造當事人之人數附繕本）。
                                        書記官  秦  慧  榮
中    華    民    國     九十     年       十       月       十九       日
附錄    本判決論罪科刑法條：
槍砲彈藥刀械管制條例第十一條
未經許可，製造、販賣或運輸第四條第一項第一款所稱其他可發射金屬或子彈具有殺
傷力之各式槍砲者，處五年以上有期徒刑，併科新臺幣一千萬元以下罰金。
未經許可，轉讓、出租或出借前項所列槍砲者，處三年以上十年以下有期徒刑，併科
新臺幣七百萬元以下罰金。
意圖供自己或他人犯罪之用，而犯前二項之罪者，處無期徒刑或七年以上有期徒刑，
併科新臺幣一千萬元以下罰金。
未經許可，持有、寄藏或意圖販賣而陳列第一項所列槍砲者，處一年以上七年以下有
期徒刑，併科新臺幣七百萬元以下罰金。
第一項至第三項之未遂犯罰之。
槍砲彈藥刀械管制條例第十二條
未經許可製造、販賣或運輸子彈者，處一年以上七年以下有期徒刑，併科新臺幣五百
萬元以下罰金。
未經許可，轉讓、出租或出借子彈者，處六月以上五年以下有期徒刑，併科新臺幣三
百萬元以下罰金。
意圖供自己或他人犯罪之用，而犯前二項之罪者，處三年以上十年以下有期徒刑，併
科新臺幣七百萬元以下罰金。
未經許可，持有、寄藏或意圖販賣而陳列子彈者，處五年以下有期徒刑，併科新臺幣
三百萬元以下罰金。
第一項及第三項之未遂犯罰之。
附表：
┌──┬──────────────────────┬─────────┐
│編號│          項            目                  │     數     量    │
├──┼──────────────────────┼─────────┤                                                                         ?
│１  │仿REBETTA廠Ｍ84半自動手槍之改造玩具手槍     │     壹    支     │
│    │（獲案槍枝管制編號0000000000號）            │（含彈匣壹個）    │
├──┼──────────────────────┼─────────┤
│２  │制式口徑0.38吋之半自動手槍用子彈            │     壹    顆     │
├──┼──────────────────────┼─────────┤
│３  │砂輪機                                      │     貳    台  │
├──┼──────────────────────┼─────────┤
│４  │電鑽                                        │     壹    支     │
├──┼──────────────────────┼─────────┤
│５  │銅條切割器                                  │     壹    支     │
├──┼──────────────────────┼─────────┤
│６  │鋁片                                        │     貳    支     │
├──┼──────────────────────┼─────────┤
│７  │銼刀                                        │     壹拾伍支     │
├──┼──────────────────────┼─────────┤
│８  │銅條                                        │     柒    條     │
├──┼──────────────────────┼─────────┤
│９  │彈簧                                        │     壹    條     │
├──┼──────────────────────┼─────────┤
│１０│固定鉗、活動板手                      │     各 壹 支     │
├──┼──────────────────────┼─────────┤
│１１│尖嘴鉗、鉗子及螺絲起子                      │     各 貳 支     │
└──┴──────────────────────┴─────────┘


司法院資訊處製作；財團法人民間司法改革基金會備份。
